【裁判字號】    98,上易,351
【裁判日期】    980303
【裁判案由】    傷害
【裁判全文】
臺灣高等法院臺中分院刑事判決         98年度上易字第351號
上  訴  人
即  被  告  乙○○
上列上訴人因傷害案件，不服臺灣彰化地方法院97年度易字第19
75號中華民國97年12月8日第一審判決（起訴案號：臺灣彰化地
方法院檢察署97年度偵字第7983號），提起上訴，本院判決如下
：
    主  文
上訴駁回。
    理  由
一、按依刑事訴訟法第三百五十條、第三百六十一條、第三百六
    十二條、第三百六十七條規定，不服地方法院之第一審判決
    而上訴者，須提出上訴書狀，並應敘述具體理由，為上訴必
    備之程式；其所提出之書狀未敘述上訴理由，或僅曾以言詞
    陳述上訴理由者，均應於上訴期間屆滿後二十日內補提理由
    書於第一審法院。第一審法院經形式審查，認逾期未補提上
    訴理由者，應定期間先命補正；逾期未補正者，為上訴不合
    法律上之程式，應以裁定駁回。倘已提出上訴理由，但所提
    非屬具體理由者，或已上訴但未提上訴理由，經審判長定期
    間補正仍未補正者，則應由第二審法院以上訴不合法律上之
    程式，判決駁回。而所謂具體理由，必係依據卷內既有訴訟
    資料或提出新事證，指摘或表明第一審判決有何採證認事、
    用法或量刑等足以影響判決本旨之不當或違法，而構成應予
    撤銷之具體事由，始克當之（例如：依憑證據法則具體指出
    所採證據何以不具證據能力，或依憑卷證資料，明確指出所
    為證據證明力之判斷如何違背經驗、論理法則）；倘僅泛言
    原判決認定事實錯誤、違背法令、量刑失之過重或輕縱，而
    未依上揭意旨指出具體事由，或形式上雖已指出具體事由，
    然該事由縱使屬實，亦不足以認為原判決有何不當或違法者
    （例如：對不具有調查必要性之證據，法院未依聲請調查亦
    未說明理由，或援用證據不當，但除去該證據仍應為同一事
    實之認定），皆難謂係具體理由，俾與第二審上訴制度旨在
    請求第二審法院撤銷、變更第一審不當或違法之判決，以實
    現個案救濟之立法目的相契合，並節制濫行上訴（最高法院
    九十七年度臺上字第八九二號刑事判決意旨參照）。
二、經查：本件上訴人即被告（下簡稱被告）乙○○於民國九十
    七年十二月三十日向原審法院具狀提起上訴並敘明上訴理由
    ，惟經核其所提出之上訴理由，略稱：「一原審判決事實欄
    揭示，被告乙○○不滿同事甲○○隨意踢保麗龍，2人發生
    爭執，甲○○基於傷害犯意，徒手毆打乙○○頭部，自後方
    勒住乙○○之頸部，乙○○基於傷害之犯意，徒手毆打甲○
    ○之頭、臉部，然理由卻載『依證人所述，其目擊被告甲○
    ○自後方勒住被告乙○○之頸部，再出腳踹被告乙○○，但
    被告乙○○並未持尖嘴鉗，現場亦未發現該兇器甚明，足認
    本案係被告等彼此拳打腳踢互毆，因而造成對方受傷..。被
    告既係互毆成傷，應無正當防衛規定之適用，參諸最高法院
    48年臺上字第1475號、63年臺上字第2104號判例，容有違背
    法令。二原判決既認被告乙○○坦承不諱，又認甲○○否認
    犯行，且先惹起事端，未見具體悔過態度，惟下手較輕，而
    被告乙○○坦承認錯，態度良好，惟下手較重對被告處拘役
    35日，對甲○○輕處拘役30日 容有畸植重畸輕之爭執。」
    爰提起上訴等語。
三、本院查：
  (一)被告因不服地方法院之第一審判決，而於九十七年十二月十
    二日具狀向原審法院提起上訴並敘明上訴理由，則依刑事訴
    訟法第三百六十一條第二項條文、立法修正理由及上開最高
    法院判決意旨，被告倘已提出上訴理由，但所提非屬具體理
    由者，則由第二審法院以上訴不合法律上之程式，以判決駁
    回之。至於上訴理由是否具體，係屬第二審法院審查範圍，
    則不在命補正之列（參見法院辦理刑事訴訟案件應行注意事
    項第一百六十二點），合先敘明。
  (二)經核上開被告所提之上訴理由，要非屬所謂之具體理由（即
    必須依據卷內既有訴訟資料或提出新事證，具體指摘或表明
    第一審判決有何採證認事、用法或量刑等足以影響判決本旨
    之不當或違法，而構成應予撤銷之具體事由，始克當之【例
    如：依憑證據法則具體指出所採證據何以不具證據能力，或
    依憑卷證資料，明確指出所為證據證明力之判斷如何違背經
    驗、論理法則】，最高法院九十七年度臺上字第八九二號判
    決意旨參見），而被告在原審本即為有罪之陳述，復表明無
    證據調查，承認犯罪，有原審九十七年十一月二十四日審判
    筆錄可稽。又原審判決書業已認定被告與同案被告甲○○係
    互毆，任何參與互毆之一方不得主張正當防衛，已經最高法
    院著有判例可資參照，原審判決書理由欄三(一)並詳細說明互
    毆不得主張正當防衛之認定依據，被告上訴意旨以最高法院
    48年臺上字第1475號、63年臺上字第2104號判例關於防衛過
    當與否之內容，指摘原判決為不當，顯非依據卷內事證而為
    指摘；又原審判決業已交代其量處被告與同案被告甲○○刑
    度輕重之別，並為被告上訴狀所記載，被告上訴意旨徒執量
    刑不公一情，再為形式上爭執，俱未依法指摘或表明第一審
    判決有何採證認事、用法或量刑等足以影響判決本旨之不當
    或違法，而構成應予撤銷之具體事由，且該事由亦不足以認
    定原判決有何不當或違法之處。
  (三)揆諸上開最高法院判決意旨，及依「程序優先於實體」之刑
    事訴訟法原則，本件上訴自不合法定上訴程式，應予駁回，
    並不經言詞辯論為之。
據上論斷，應依刑事訴訟法第三百六十七條前段、第三百七十二
條，判決如主文。
中    華    民    國    98    年     3    月     3    日
            刑事第九庭  審判長法  官  江  德  千
                              法  官  康  應  龍
                              法  官  賴  妙  雲
以上正本證明與原本無異。
不得上訴。
                              書記官  蘇  昭  文
中    華    民    國    98    年     3    月     3    日


司法院資訊處製作；財團法人民間司法改革基金會備份。
